最高法院刑事判決
                                   111年度台上字第4197號
上  訴  人  蔡得豪                      



上列上訴人因違反毒品危害防制條例等罪案件，不服臺灣高等法
院臺南分院中華民國111年6月28日第二審判決（111年度上訴字
第488號，起訴案號：臺灣臺南地方檢察署110年度偵字第7962、
8984號），提起上訴，本院判決如下：
    主  文
上訴駁回。
    理  由
壹、販賣第二級毒品、轉讓禁藥部分
一、按刑事訴訟法第377條規定，上訴於第三審法院，非以判決
    違背法令為理由，不得為之。是提起第三審上訴，應以原判
    決違背法令為理由，係屬法定要件。如果上訴理由書狀並未
    依據卷內訴訟資料，具體指摘原判決不適用何種法則或如何
    適用不當，或所指摘原判決違法情事，顯與法律規定得為第
    三審上訴理由之違法情形，不相適合時，均應認其上訴為違
    背法律上之程式，予以駁回。
二、民國110年6月18日修正施行之刑事訴訟法第348條規定：「
    （第1項）上訴得對於判決之一部為之。（第2項）對於判決
    之一部上訴者，其有關係之部分，視為亦已上訴。但有關係
    之部分為無罪、免訴或不受理者，不在此限。（第3項）上
    訴得明示僅就判決之刑、沒收或保安處分一部為之。」同日
    修正公布之刑事訴訟法施行法第7條之13規定：「中華民國1
    10年5月31日修正通過之刑事訴訟法施行前，已繫屬於各級
    法院之案件，於施行後仍適用修正前刑事訴訟法第348條規
    定；已終結或已繫屬於各級法院而未終結之案件，於施行後
    提起再審或非常上訴者，亦同」。本件係於上述規定修正施
    行後之111年4月12日始繫屬於原審法院（見原審卷第3頁）
    ，上訴之效力及範圍應依修正後刑事訴訟法第348條規定判
    斷。原審以上訴人明示僅就第一審判決之量刑、執行刑（包
    括有無刑法第47條適用）部分提起上訴（同上卷第82、83、
    132、133頁），因認上訴人蔡得豪對於本案犯罪事實、罪名
    、沒收部分之認定，均無爭執，亦未提起上訴，而僅以第一
    審量刑妥適與否為審理範圍，乃引用第一審判決所認定之犯
    罪事實、所犯法條及罪名，並維持第一審論處上訴人犯（修
    正前）販賣第二級毒品罪（共5罪）、轉讓禁藥罪刑之判決
    ，駁回其在第二審之上訴，已詳敘其量刑審酌所憑之依據及
    裁量之理由，所為論斷，有卷存資料可資覆按。
三、上訴人之上訴意旨略稱：上訴人偵查時主動供出上游蔡秉昱
    ，經警調查蔡秉昱涉犯販賣第二級毒品罪嫌並移送臺灣臺南
    地方檢察署偵辦，並經檢察官提起公訴（110年度偵字第979
    5、17124、19756、20276號），應有毒品危害防制條例第17
    條第1項減免其刑規定適用。上訴人為單親家庭，自幼與祖
    母同住，涉案羈押多時，甚有悔意，祖母年邁罹患乳癌，請
    從輕量刑或具保停止羈押，只求陪伴祖母一程；又原判之刑
    實嫌過重，請再從輕量刑等語。
四、惟刑之量定，屬為裁判之法院得依職權自由裁量之事項，苟
    其量刑已以行為人之責任為基礎，並斟酌刑法第57條各款所
    列情狀，在法定刑度內，酌量科刑，無顯然失當或違反平等
    、比例及罪刑相當原則者，亦無偏執一端，致明顯失出失入
    情形，即不得任意指為違法或不當。本件原判決已具體審酌
    刑法第57條科刑等一切情狀，在罪責原則下適正行使其刑罰
    之裁量權，說明維持第一審就上訴人所犯販賣第二級毒品罪
    、轉讓禁藥罪量定刑罰及就販賣第二級毒品部分定執行刑之
    理由（見原判決第7、8頁），客觀上並未逾越法定刑度，亦
    與罪刑相當原則無悖，難認有濫用其裁量權限之違法情形；
    另敘明上訴人供出蔡秉昱，雖經警查獲其涉販賣第二級毒品
    犯嫌，但如何因蔡秉昱所販賣之毒品，與上訴人本身販賣之
    毒品無關，與毒品危害防制條例第17條第1項規定不符，而
    無該條項減免其刑規定適用之理由（見原判決第6頁），並
    無不合。上訴人上訴意旨就原判決已明白論斷之事項，或屬
    原審量刑職權之適法行使，徒以自己說詞，任意指為違法，
    並非適法之第三審上訴理由，應予駁回。又本件既應從程序
    駁回上訴，上訴人請求本院從輕量刑、具保停止羈押，無從
    審酌，應併予駁回。
貳、幫助施用第二級毒品部分
一、刑事訴訟法第376條第1項各款所規定之案件，經第二審判決
    者，除第二審法院係撤銷第一審法院所為無罪、免訴、不受
    理或管轄錯誤之判決，並諭知有罪之判決，被告或得為被告
    利益上訴之人得提起上訴外，其餘均不得上訴於第三審法院
    ，為該條項所明定。
二、本件上訴人幫助施用第二級毒品部分，原判決係維持第一審
    論處上訴人犯刑法第30條第1項、毒品危害防制條例第10條
    第2項之幫助施用第二級毒品罪刑之判決，駁回上訴人此部
    分在第二審之上訴，核屬刑事訴訟法第376條第1項第1款不
    得上訴第三審法院之罪，且未合於同條項但書例外得上訴第
    三審之要件，依首開說明，自不得上訴於第三審法院。上訴
    人猶對此提起上訴，顯為法所不許，應併予駁回。
據上論結，應依刑事訴訟法第395條前段，判決如主文。
中　　華　　民　　國　 111　　年　　10　　月　　13　　日
                  刑事第二庭審判長法  官  林　勤　純
                                  法  官  蔡　新　毅
                                  法  官  李　釱　任
                                  法  官  吳　秋　宏
                                  法  官  黃　斯　偉
本件正本證明與原本無異
                                  書記官
中　　華　　民　　國　　111 　年　　10　　月　　18　　日